臺灣高等法院臺南分院刑事判決
上　訴　人　臺灣雲林地方法院檢察署檢察官
被　　　告　丙○○
上列上訴人因被告偽造文書等案件，不服臺灣雲林地方法院93
年度訴字第537號中華民國93年5月25日第一審判決（起訴案號：
臺灣雲林地方法院檢察署92年度偵字第3538號），提起上訴，判
決後，經最高法院第一次發回更審，本院判決如下：
    主  文
原判決撤銷。
丙○○連續行使偽造私文書，足以生損害於他人，累犯，處有期
徒刑壹年貳月。丙○○在九一雲警交字第KAC140336及KAC140337
號舉發違反道路交通管理事件通知單移送聯之收受通知聯者簽章
欄，偽造「乙○○」署押各一枚（連同因而複印於該通知單之回
覆聯、存查聯上複寫部分）、雲林縣警察局虎尾分局警備隊交通
事故處理小組處理乙○○與江仲生車禍案酒測資料表偽造「乙○○」署押一枚及指印一枚、雲林縣警察局虎尾分局埒內派出所九
十二年四月二十四日下午三時許警訊筆錄上偽造之「乙○○」署
押三枚及指印七枚、雲林縣警察局虎尾分局二張逕行逮捕通知偽
造「乙○○」署押二枚及指印二枚，在和信電訊股份有限公司行
動電話服務申請書、泛亞電信股份有限公司服務申請書、ANNC21
13專案切結同意書、H-T-190專案切結同意書上申請人簽章欄偽
造「乙○○」之署押共四枚連同其複寫部分（其中和信電訊股份
有限公司申請書一式四聯、泛亞電信股份有限公司服務申請書則
為一式三聯，以複寫方式製作，故各該聯內均有「乙○○」之署
押，其中有一聯係客戶留存），均沒收。
      事      實
一、丙○○曾因違反麻醉藥品管理條例、槍砲彈藥刀械管制條例
    、偽造文書、偽造印文、贓物案件，經法院判處有期徒刑，
    並定應執行刑二年，又因竊盜案件，經法院判處有期徒刑九
    月，又因強盜案件，經法院判處有期徒刑三年十月，接續執
    行，於民國（下同）八十七年九月四日因假釋期滿而執行完
    畢。另又因違反毒品危害防制條例案件，經法院判處有期徒
    刑十月、六月，定應執行刑一年二月；又因違反毒品危害防
    制條例案件，經法院判處有期徒刑七月、八月，定應執行刑
    一年二月，接續執行，而於九十二年七月二十九日假釋；再
    因竊盜案件，經法院判處有期徒刑一年八月，而撤銷假釋，
    接續執行，應執行至九十四年八月二十五日。
二、又於九十二年三月十九日下午三時，意圖為自已不法之所
    有，至甲○○位於彰化縣永靖鄉五福村五常巷一八五弄五七
    號住處，竊取該住處客廳桌上「乙○○」所有之國民身分證
    一枚，得手後隨即逃逸。嗣於翌日（同年月20日下午），於
    其友「小武」（彰化縣社頭鄉某處，地址不詳）家中，基於
    變造國民身分證後持以行使之概括犯意，將上開竊得之乙○○國民身分證上之乙○○相片撕下，再換貼自己相片之方式
    ，而變造乙○○之國民身分證原本，足生損害於乙○○及戶
    政機關對於戶籍管理之正確性。再於九十二年四月二十四
    日下午四時十五分許，駕駛引擎號碼為0000000號、懸掛車
    牌號碼為PY-1459號之自小客車，在雲林縣虎尾鎮廉使里空
    軍訓練基地前交叉路口，與江仲生駕駛車號PF-946號自小客
    車發生擦撞，警察據報後前往現場處理，丙○○為掩飾身分
    ，於車禍案件酒測資料表上偽造乙○○署押一枚，並持前開
    變造之乙○○國民身分證，冒用乙○○名義，在九一雲警交
    字第KAC140336及KAC140337號舉發違反道路交通管理事件通
    知單移送聯（下稱舉發違規通知單）之收受通知聯者簽章欄
    ，偽造「乙○○」署押各一枚，以示收到該通知單，丙○○
    並據以行使而交付予警員收執，表示由「乙○○」受領通知
    單之意思，足以生損害於乙○○及警察機關所為對道路交通
    違規事件取締與管理之正確性。丙○○復又承上開接續偽造
    署押之犯意，冒用乙○○名義應訊，在雲林縣警察局虎尾分
    局埒內派出所92年4月24日下午3時許之警訊筆錄上，偽簽「
    乙○○」署名三枚及捺按指印七枚，足以生損害於乙○○及
    警察機關作成偵訊筆錄之正確性。丙○○另基於意圖為自
    己免費撥打行動電話不法利益及詐取財物（SIM卡）之概括
    犯意，在未經乙○○同意下，先後於92年4月2日、4月3日逕
    持乙○○上開國民身分證，前往位於彰化縣社頭鄉○○○路
    447號「久泰通信企業社」（下稱久泰通信），假冒乙○○
    名義，委託久泰通信不知情之銷售人員李天富代辦向和信電
    訊股份有限公司（下稱和信電訊，申請行動電話門號為0000
    000000號，SIM卡號：0000000000000000000號，行動電話與
    SIM卡係同一張申請書）、泛亞電信股份有限公司（下稱泛
    亞電信，申請行動電話門號為0000000000，SIM卡號：00000
    000000 00號，行動電話與SIM卡係同一張申請書）及◎台灣
    大哥大股份有限公司（下稱台哥大公司，申請行動電話門號
    為0000000000號，SIM卡號：00000000000000000 000號，行
    動電話與SIM卡係同一張申請書），並在和信電訊行動電話
    服務申請書、泛亞電信服務申請書、ANNC2113專案切結同意
    書、H-T-190專案切結同意書上申請人簽章欄偽造「乙○○
    」之署名共四枚（其中和信電訊行動電話服務申請書為一式
    四聯，泛亞電信服務申請書則為一式三聯，以複寫方式製作
    ，故各該聯內均有「乙○○」之署押，其中有一聯係客戶留
    存），表示已同意租用行動電話門號，再由經銷代理商久泰
    通信交還給上開各電信公司，而主張係由「乙○○」所親自
    簽立申請書及同意書，致使上開各電信公司陷於錯誤，而誤
    認係乙○○本人所申請，並經由久泰通信交付上開行動電話
    門號之SIM卡晶片卡各一張，供其輪流按裝於其所有之行動
    電話上使用，據以連續撥打通信，合計取得相當於新台幣（
    以下同）1388元之財產上不法利益（和信電訊哈啦900月租
    費為900元，泛亞電信ANNC2113月租費為288元、H-T-190專
    案月租費200元）而足生損害於乙○○、和信電訊、泛亞電
    信及該經銷代理商久泰通信。
三、案經雲林縣警察局虎尾分局報告台灣雲林地方法院檢察署檢
    察官偵查起訴。
      理      由
一、按被告以外之人於審判外之陳述，經當事人於審判程序同意
    作為證據，法院審酌該言詞陳述或書面陳述作成時之情況，
    認為適當者，亦得為證據。當事人、代理人或辯護人於法院
    調查證據時，知有第一百五十九條第一項不得為證據之情形
    ，而未於言詞辯論終結前聲明異議，視為有前項之同意，刑
    事訴訟法第一百五十九條之五定有明文。查本件被告犯罪事
    實之證據方法，詳如起訴書、及原審判決書所引之證據，經
    提示被告均表示無意見，可認為同意列入證據方法，本院審
    酌該言詞陳述作成時之情況，認為適當，自得採為證據能力
    ，先予明。
二、上開事實，業據被告丙○○於警訊、原審偵審及本審審理時
    均坦承不諱，核與被害人乙○○、甲○○等分別於警訊中之
    指訴情節大致相符，且有被告以「乙○○」名義署押之警察
    訊問筆錄，以及車輛竊盜、車牌失竊資料個別查詢報表－查
    詢資料認可資料、車籍作業系統－查詢認可資料2紙、贓物
    認領保管收據2紙、道路交通事故現場圖、道路交通事故調
    查報告表、車禍案酒測資料表、雲林縣警察局舉發違反道路
    交通管理事件通知單二紙（見警訊卷第一至六頁、第一七頁
    反面至二九頁）、和信電訊行動電話服務申請書、泛亞電信
    用戶申請書、ANNC2113專案切結同意書、H-T-190專案切結
    同意書各乙張（見偵查卷一影本第一九頁反面至二一頁）可
    資佐證，被告之自白與事實相符，可以採取。本件之事證已
    臻明確，被告之犯行洵堪認定，應予依法論科。
三、核被告所為，係犯刑法第三百二十條第一項之竊盜罪、第二
    百十六條、第二百十二條之行使變造特種文書罪，第二百十
    六條、第二百十條之行使偽造私文書罪、第二百十七條第一
    項之偽造署押罪，第三百三十九條第一項詐欺取財罪（詐取
    SIM晶片卡）、第三百三十九條第二項詐欺得利罪（取得相
    當於免付費撥打電話之利益部分）。被告偽造車禍案酒測資
    料表、舉發違反道路交通管理事件通知單、行動電話申請書
    及切結書上之署押，為偽造私文書之階段行為，不另論罪。
    而偽造私文書之行為及變造特種文書之低度行為，復為行使
    偽造私文書及變造特種文書之高度行為所吸收，只論以行使
    偽造私文書及行使變造特種文書罪。又被告先後多次冒用「
    乙○○」名義，於車禍案酒測資料表、舉發違規通知單及警
    察訊問筆錄上簽名、捺指印而偽造署押之行為，係基於同一
    目的利用同一機會，在同一時段就同一犯罪構成事實，本於
    單一犯意接續進行，以實現同一犯罪構成要件之單一行為，
    為接續犯，僅論以一罪。又於同日警方以其涉犯竊盜罪予以
    逮捕後，被告在雲林縣警察局虎尾分局所發之逕行逮捕通知
    書上，偽造乙○○之署名及指印，表示收到該逕行逮捕通知
    書，且於該警局通知真正乙○○本人之父甲○○之逕行逮捕
    通知書上，偽造乙○○之署名及指印，表示代甲○○收到該
    逕行通知書，然後再將該二件逕行逮捕通知書交給警方（見
    警卷第二四頁、第二八頁反面至二九頁），上述之犯行與前
    開行使偽造私文書罪，亦具有連續犯之關係。被告利用不知
    情之久泰通信職員李天富申請行動電話門號使用，為間接正
    犯。又被告前後多次行使變造身分證、行使偽造私文書及詐
    欺取財、詐欺得利等犯行，各時間緊接，觸犯構成要件相同
    之罪名，均顯係出於概括犯意反覆而為，各為連續犯，應依
    刑法第五十六條之規定，各以一罪論，並加重其刑。被告因
    案遭台灣彰化地方法院通緝，為避免其受通緝之身分遭識破
    ，故竊取身分證後加以變造，嗣後並持以行使，是被告所犯
    竊盜、連續行使變造身分證、連續偽造署押、連續行使偽造
    私文書、連續詐欺取財、連續詐欺得利等罪間，互有方法結
    果之牽連關係，應從一較重之連續行使偽造私文書罪處斷。
    被告有如事實欄之前科並經執行完畢，有臺灣高等法院被告
    全國前案紀錄表乙份附卷可稽，其於有期徒刑執行完畢後五
    年內再犯本件有期徒刑以上之罪，為累犯，應依法遞加重其
    刑。
四、原審予被告論罪科刑，固非無見。惟查，被告偽造在雲林
    縣警察局虎尾分局警備隊交通事故處理小組處理乙○○與江
    仲生車禍案酒測資料表上偽造「乙○○」署押一枚（見警卷
    第24頁），及嗣後被發現涉有竊盜情事而在雲林縣警察局虎
    尾分局二張逕行逮捕通知書（通知本人及家屬甲○○各一張
    ）上偽造「乙○○」署押二枚（見警卷第二八頁反面、二九
    頁）疏未審酌，容有未洽；再台哥大行動電話申請書部分
    ，經遍查全卷，並未發現該項文書，且被告於本院亦否認申
    請該公司門號，自無法就不存在之事物加以沒收，原審予以
    宣告沒收，亦有不當。檢察官上訴意旨，指摘原判決不當，
    雖無理由（詳如後述），然原判決既有上述可議之處，自屬
    無法維持，應由本院撤銷改判。爰審酌被告丙○○素行不良
    ，有臺灣高等法院被告全國前案紀錄表在卷可參，本案的犯
    罪次數、被害人甚多，惟其犯罪後坦白承認犯行，態度良好
    等一切情狀，量處如主文第二項所示之刑。被告在酒測資料
    表偽造署押捺指印各一枚、舉發違規通知單二張偽造署押二
    枚、警察訊問筆錄偽造署押三枚捺指印七枚、虎尾分局逮捕
    通知書二張偽造署押並捺指印各二枚，及在和信電訊股份有
    限公司行動電話服務申請書、泛亞電信股份有限公司服務申
    請書、ANNC2113專案切結同意書、H-T-190專案切結同意書
    上申請人簽章欄偽造「乙○○」之署押共四枚連同其複寫的
    部分（其中和信電訊股份有限公司申請書一式四聯、泛亞電
    信股份有限公司服務申請書則為一式三聯，以複寫方式製作
    ，故各該聯內均有「乙○○」之署押，其中有一聯係客戶留
    存），不問屬於犯人與否，均應依刑法第二百十九條之規定
    ，宣告沒收之。
五、檢察官上訴意旨認被告所犯本件之罪與其之前在九十二年一
    月二十一日竊取自小客車，並變造國民身分證、汽車行照等
    竊盜、行使變造特種文書、偽造私文書、詐欺取財等之犯行
    ，時間緊接，手段相同，觸犯同一之罪名，顯係基於概括犯
    意反覆而為，為連續犯而屬裁判上一罪之關係，應依審判上
    不可分之原則，一併審酌改判云云。然查，被告於本院上訴
    審審理時已陳明係伊至案外人甲○○家借錢時，看到桌上身
    分證才臨時起意決定行竊，並可申請大哥大等語（見本院上
    訴卷第八二頁），與此部分竊車行為犯行，二者竊盜型態、
    手段、所竊物品迥異，足見其臨時起意竊取國民身分證與竊
    車行為部分，並非基於概括犯意之連續犯而屬裁判上一罪之
    關係，檢察官上訴徒憑時間接近，遽認被告為連續犯指摘原
    判決不當，為無理由，附此說明。
據上論結，應依刑事訴訟法第三百六十九條第一項前段、第三百
六十四條、第二百九十九條第一項前段，刑法第二百十條、第二
二百十二條、第二百十六條、第二百十七條、第三百二十條第一
項、第三百三十九條第一項、第二項、第五十六條、第五十五條
、第四十七條、第二百十九條，罰金罰鍰提高標準條例第一條前
段，判決如主文。
本案經檢察官王碧霞到庭執行職務。
中　　華　　民　　國　　94　　年　　6 　　月　　2 　　日
                  刑事第四庭    審判長法　官  鄭文肅
                                      法　官  陳珍如
                                      法　官  林勝木
以上正本證明與原本無異。
如不服本判決，應於收受本判決後十日內向本院提出上訴書狀。
其未敘述上訴理由者並得於提起上訴後十日內向本院補提理由書
狀（均須按他造當事人之人數附繕本）「切勿逕送上級法院」。
　　　　　　　　　　　　　　　　　　　書記官  吳秋賢
中　　華　　民　　國　　94　　年　　6 　　月　　3 　　日
附錄本案論罪科刑法條全文：
刑法第二百十條：
偽造、變造私文書，足以生損害於公眾或他人者，處五年以下有
期徒刑。
刑法第二百十二條：
偽造、變造護照、旅券、免許證、特許證及關於品行、能力服務
或其他相類之證書、介紹書，足以生損害於公眾或他人者，處一
年以下有期徒刑、拘役或三百元以下罰金。
刑法第二百十六條：
行使第210條至第215條之文書者，依偽造、變造文書或登載不實
事項或使登載不實事項之規定處斷。
刑法第二百十七條：
偽造印章、印文或署押，足以生損害於公眾或他人者，處三年以
下有期徒刑。
盜用印章、印文或署押，足以生損害於公眾或他人者，亦同。
刑法第三百二十條：
意圖為自己或第三人不法之所有，而竊取他人之動產者，為竊盜
罪，處五年以下有期徒刑、拘役或五百元以下罰金。
意圖為自己或第三人不法之利益，而竊佔他人之不動產者，依前
項之規定處斷。
前二項之未遂犯罰之。
刑法第三百三十九條：
意圖為自己或第三人不法之所有，以詐術使人將本人或第三人之
物交付者，處五年以下有期徒刑、拘役或科或併科一千元以下罰
金。
以前項方法得財產上不法之利益或使第三人得之者，亦同。
前二項之未遂犯罰之。
